【裁判字號】    89,上訴,883
【裁判日期】    890614
【裁判案由】    妨害自由等
【裁判全文】
臺灣高等法院臺中分院刑事判決          八十九年度上訴字第八八三號
    上  訴  人
    即  被  告  戊○○
右上訴人因妨害自由案件，不服台灣南投地方法院八十八年度訴字第一九○號中華民
國八十九年二月十一日第一審判決（起訴案號：台灣南投地方法院檢察署八十八年度
偵字第一九四一號），提起上訴，本院判決如左：
    主      文
上訴駁回。
    事      實
一、戊○○於民國（以下同）八十六年間，曾犯違反麻醉藥品管理條例案件，經原審
    法院判處有期徒刑五月，於八十七年二月二日易科罰金執行完畢，竟仍不知悔改
    ，因徐朝添積欠其債務六萬餘元無力償還，乃交付發票日為七十五年六月二十日
    ，票號0000000號，面額五萬元之支票一張，委託其向乙○○代為索討積
    欠之債務，以資抵償；戊○○遂持上開支票，約乙○○於八十七年十二月十六日
    二十一時三十分許，至南投縣埔里鎮○○街一三一號徐朝添所開設之店內，三人
    共同商談債務問題，戊○○並要求乙○○簽發五萬元之本票一紙，乙○○因先前
    遭何煥煌恐嚇（此部分之犯行經原審法院判刑確定）而心生畏懼，以為渠等均有
    共同犯意之連絡，遂只得依其指示簽發本票。其後戊○○竟基於恐嚇他人之概括
    犯意，先於同年月十八日二十時許，持上開本票至南投縣埔里鎮○○路○段二四
    二號乙○○所開設之「竹昇虱目魚專賣店」，要求其拿錢出來解決，並向其恐嚇
    聲稱：如果你拿出一半的錢出來，伊就叫身邊之小弟不要去騷擾你等語，以此加
    害生命、身體之事恐嚇乙○○，致其心生畏懼，乙○○乃交付湯國華所轉讓之面
    額二萬元支票一張及現金三千元予戊○○，始行離去；旋其又於同年二月九日十
    九時二十分許，何煥煌因乙○○與之約定還款之最後期限業已屆至，遂邀約湯國
    華、徐朝添一同前往乙○○住處追索債務，湯國華並通知戊○○共同前往南投縣
    埔里鎮○○里○○街十四巷三弄六號即乙○○、丁○○夫婦之住處，嗣因渠等四
    人向乙○○之妻丁○○討債未果而發生口角，戊○○復基於妨害自由、傷害、恐
    嚇危害安全之犯意，先動手以腕力，欲將丁○○之子丙○○，強拉到他們所駕駛
    之自小客車上，使丙○○身體受有右手肘挫傷之傷害，惟未及拉上車，即為丙○○掙脫逃回住處廚房內，戊○○旋欲自後追趕，惟追至屋內客廳，旋為丁○○所
    阻擋，無法得逞而未遂；其後竟以口水吐向丁○○之臉部，並以香煙燙傷丁○○
    之嘴角後，以加害生命之「這件事你如果不處理要讓你全家死光光」等語，恐嚇
    丁○○，使丁○○心生畏懼，均致生危害於渠等二人生命之安全。
二、案經被害人乙○○、丁○○、丙○○訴由南投縣警察局埔里分局暨報告臺灣南投
    地方法院檢察署檢察官偵查起訴。
    理      由
一、訊據上訴人即被告戊○○矢口否認有前開傷害及妨害自由之犯行，並辯稱略以：
    上開五萬元之本票是告訴人乙○○自願簽下的，且伊並未曾出言恐嚇，亦無強拉
    抓丙○○上車或以香煙燙傷丁○○之情事；然查，右揭事實，業據告訴人乙○○
    、丁○○、丙○○於警訊、偵查及原審法院審理中指述綦詳，互核渠等之指述情
    節亦均大致相符，且有扣案之五萬元本票一紙，及照片一張、門診就醫證明書一
    份附卷足參，被告戊○○供稱本票係乙○○自願簽的一節，雖業經證人徐朝添、
    潘美琴於原審法院審理中到庭證述陳稱：當天商談中口氣平和，並無聽見恐嚇之
    詞等語，而告訴人乙○○於警訊中亦曾指稱：伊當時係因「多次」遭人恐嚇，心
    生畏懼，不得已只好開立本票等語，足見告訴人乙○○當時主觀上應係誤認為被
    告戊○○與何煥煌間有共同之犯意連絡，而被告何煥煌先前代替徐朝添向其追討
    債務曾出言恐嚇，於此情形下心生恐懼方簽下本票，故被告戊○○所辯告訴人乙○○並非受其脅迫而簽發本票一節，尚堪信為真實，先予敘明；然嗣後被告戊○○多次持上開本票要求告訴人乙○○交付現金，並出言恐嚇等情，業據告訴人乙○○指述無訛，且其因而交付二萬元及三千元之現金以供清償，業據被告戊○○
    自承在卷，核與同案被告湯國華供述相符，自堪採信，被告雖辯稱並未恐嚇告訴
    人云云，惟查(1)系爭五萬元之支票發票日為七十五年六月二十日，詎今已十餘年
    ，且告訴人乙○○、丁○○於原審法院審理中均一致指稱係渠等借票與陳泰成，
    對於何以該票會在徐朝添手上亦覺託異，則雙方對上開債務是否存在即尚有爭議
    ，從而，苟非被告戊○○出言恐嚇，致告訴人心生畏懼，告訴人理應先行釐清票
    據來源再行處理，實無由主觀上認定並無欠債，一方面卻又急於清償債款，交付
    現金予被告戊○○收受，此已與常情有違，且果告訴人係自認理應償還系爭五萬
    元之債務，則當依約清償欠款即可，豈有驟向警察機關提出告訴之理；(2)又被告
    戊○○雖辯稱並未出手強拉抓丙○○上車或以香煙燙傷丁○○云云，並業據同案
    被告何煥煌、湯國華及證人徐朝添一致陳稱並未看見上情云云，然查，被告湯國
    華於警訊中曾供稱：伊有看見被告戊○○要帶丙○○出去吃東西，但丙○○不肯
    ，丁○○即出來戊○○云云，則被告戊○○有強拉丙○○一節，與告訴人等之
    指述即無違誤，則被告戊○○於警訊中所供稱：伊在告訴人家中時，並未見到丙○○，係要離去時才看見他云云，即屬卸飾之詞，而難以採信；(3)又告訴人等與
    戊○○原本均素不相識，業據渠等三人指述在卷，則雙方自應無何仇隙，而無設
    詞誣陷被告之理；從而，被告戊○○前開所辯，亦均屬卸責之詞，不足採信，綜
    上，則本件罪證已臻明確，被告之犯行均堪以認定，應依法論科。
二、上訴人即被告戊○○各以加害生命、身體之將來惡害通知告訴人乙○○、丁○○
    ，均已足生危害於渠等生命之安全；被告戊○○欲強拉告訴人丙○○上車，以剝
    奪其行動自由，雖其後遭其掙脫，而未生使其喪失行動自由之結果，核其所為則
    係犯同法第三百零五條第一項之恐嚇危害安全罪、第三百零二條第三項、第一項
    之剝奪他人行動自由未遂罪及第二百七十七條第一項之傷害罪。其先後多次恐嚇
    犯行，及先後二次傷害犯行，均時間緊接，所犯構成要件相同之罪名，顯係基於
    概括犯意而為，均為連續犯，應各依刑法第五十六條之規定論以一罪，並依法加
    重其刑；所犯前開剝奪他人行動自由及傷害罪二罪間，有方法結果之牽連關係，
    應依刑法第五十五條之規定，從較重之剝奪他人行動自由罪處斷；又其所犯恐嚇
    危害安全罪與剝奪他人行動自由罪二罪間，犯意各別，行為互殊，應予分論併罰
    。公訴意旨認被告戊○○與被告何煥煌、湯國華三人間有犯意之聯絡與行為之分
    擔，均為共同正犯，然被告何煥煌係代替證人徐朝添處理三十五萬元之欠款，被
    告戊○○則係受讓徐朝添所有之五萬元債權，兩人均係各自追討債務，僅於八十
    八年二月九日因透過徐朝添共邀至告訴人乙○○、丁○○之住處商討欠債時方碰
    面，原本並不相識等情，業據被告二人供陳在卷，且渠等二人先前恐嚇告訴人乙○○之犯行，即係獨自出面，已如前述，自難認渠等二人間有何共同正犯之犯意
    連絡；且公訴人認被告戊○○所犯上開三罪間，犯意分別，行為互異，應予分論
    併罰，亦均有誤會，併此敘明。次查，被告戊○○前於八十六年間，曾犯違反麻
    醉藥品管理條例案件，經原審法院判處有期徒刑五月，於八十七年二月二日易科
    罰金執行完畢，有臺灣南投地方法院檢察署刑案資料查註紀錄表及本院被告全國
    前案紀錄表各一紙在卷為憑，其於五年以內再犯本件有期徒刑以上之罪，為累犯
    ，應依法遞加重其刑。又被告戊○○雖已著手於剝奪他人行動自由行為之實施，
    惟尚未生此結果，其犯罪係屬未遂階段，爰依刑法第二十六條前段之規定，按既
    遂犯之刑度減輕其刑，並依法先加後減之。原審法院就被告戊○○部分適用刑法
    第五十六條、第三百零五條第一項、第三百零二條第三項、第一項、第二百七十
    七條第一項、第五十五條、第四十七條、第二十六條前段、第五十一條第五款，
    罰金罰鍰提高標準條例第一條前段之規定並審酌被告戊○○前曾有犯罪前科，仍
    不知謹慎自持之素行（見上開紀錄表）、及渠等二人僅因索債未成即出言恐嚇他
    人之犯罪行為，被告戊○○並以暴力方式討債之犯罪手段、對社會治安造成之不
    良影響、及犯罪後均否認犯行之態度等一切情狀，就恐嚇他人致生危害於安全部
    分判處有期徒刑參月。非法方法，剝奪人之行動自由部分判處有期徒刑肆月，並
    定應執行有期徒刑陸月。認事用法俱無不合，量刑亦稱妥適，被告上訴意旨否認
    犯罪，空言指摘原判決不當，並無可取，為無理由，應予駁回。
據上論結，應依刑事訴訟法第三百六十八條，判決如主文。
本案經檢察官甲○○到庭執行職務。
中      華      民      國    八十九     年     六     月     十四      日
                                  臺灣高等法院臺中分院刑事第四庭
                                        審判長法  官  洪  耀  宗
                                              法  官  吳  重  政
                                              法  官  劉  登  俊
右正本證明與原本無異。
恐嚇危害安全罪不得上訴、非法剝奪行動自由罪得上訴。
如不服本判決應於收受送達後十日內向本院提出上訴書狀，其未述上訴之理由者並
得於提起上訴後十日內向本院補提理由書（均須按他造當事人之人數附繕本）。
                                              書記官  林  水  濱
中      華      民      國    八十九     年     六     月     十五      日
附錄：本案論罪科刑法條全文
刑法第三百零五條第一項：以加害生命、身體、自由、名譽、財產之事，恐嚇他人致
                        生危害於安全者，處二年以下有期徒刑、拘役或三百元以
                        下罰金。
刑法第三百零二條第一項：私行拘禁或以其他非法方法，剝奪人之行動自由者，處五
                        年以下有期徒刑、拘役或三百元以下罰金。
刑法第三百零二條第三項：第一項之未遂犯罰之。
                                                                        Ｅ


司法院資訊處製作；財團法人民間司法改革基金會備份。
